臺灣板橋地方法院刑事判決　　　　　　 100年度訴字第1945號
公　訴　人　臺灣板橋地方法院檢察署檢察官
被　　　告　張泰發
上列被告因違反毒品危害防制條例案件，經檢察官提起公訴（
100 年度毒偵字第4334號），本院合議庭裁定依簡式審判程序，
判決如下：
    主  文
張泰發犯施用第一級毒品罪，累犯，處有期徒刑玖月；扣案之第
一級毒品海洛因壹包（驗餘淨重1.39公克）及海洛因殘渣袋壹個
上殘留之微量海洛因（量微無法秤重），均沒收銷燬之；用以包
裝上開海洛因之外包裝袋貳個、注射針筒參支、分裝杓參支，均
沒收。又犯施用第二級毒品罪，累犯，處有期徒刑伍月；扣案之
第二級毒品甲基安非他命壹包（驗餘淨重0.9378公克）沒收銷燬
之；用以包裝上開甲基安非他命之外包裝袋壹個、吸食器壹個、
分裝杓參支，均沒收。應執行有期徒刑壹年；扣案之第一級毒品
海洛因壹包（驗餘淨重1.39公克）、海洛因殘渣袋壹個上殘留之
微量海洛因（量微無法秤重）、第二級毒品甲基安非他命壹包（
驗餘淨重0.9378公克），均沒收銷燬之；用以包裝上開海洛因及
甲基安非他命之外包裝袋參個、注射針筒參支、吸食器壹個、分
裝杓參支，均沒收。
    事  實
一、張泰發於：（一）民國89年間，因施用第二級毒品案件，經
    本院以89年度毒聲字第7189號裁定送觀察、勒戒後，因認無
    繼續施用毒品之傾向，於90年1 月5 日執行完畢釋放出所，
    並由臺灣板橋地方法院檢察署檢察官以89年度毒偵字第7679
    號為不起訴處分確定；（二）91年間，因施用毒品案件，經
    本院以91年度毒聲字第3596號裁定送觀察、勒戒後，因認有
    繼續施用毒品之傾向，經本院以91年度毒聲字第3848號裁定
    令入戒治處所施以強制戒治，於92年6 月19日停止戒治出所
    ，所餘戒治期間付保護管束，嗣經撤銷停止戒治，再令入戒
    治處所施以強制戒治，原應於93年3 月30日強制戒治期滿，
    惟於93年1 月9 日因毒品危害防制條例修正而報結；此部分
    犯行並由檢察官提起公訴，經本院以92年度訴字第171 號判
    決就施用第一、二級毒品分別判處有期徒刑8 月、4 月，應
    執行有期徒刑10月確定；（三）91年間，因偽造印文、脫逃
    案件，經本院以92年度訴字第847 號分別判處有期徒刑6 月
    、6 月，應執行有期徒刑10月確定；（四）93年間，因連續
    施用第一級毒品案件，經本院以93年度訴字第352 號判處有
    期徒刑1 年確定。上開（二）、（三）部分所示之4 罪刑，
    嗣經本院以92年度聲字第2072號裁定應執行有期徒刑1 年10
    月確定，並與上開（四）所示刑期接續執行後，於95年3 月
    21日假釋出監並付保護管束，迄至95年8 月16日期滿未經撤
    銷假釋，其未執行之刑視為執行完畢（於本案構成累犯）；
    （五）96年間，因施用第一、二級毒品案件，經本院以96年
    度訴字第3200號分別判處有期徒刑10月、4 月，應執行有期
    徒刑1 年確定；（六）97年間，因施用第一級毒品案件，經
    本院以97年度訴字第4617號判處有期徒刑10月確定。上開（
    五）、（六）部分所示之罪刑經接續執行，於99年2 月11日
    假釋出監並付保護管束，惟於假釋中因再犯施用毒品案件，
    嗣經撤銷假釋，尚應執行殘刑3 月22日；（七）假釋期間內
    之99年間，因施用第一、二級毒品案件，經本院以99年度訴
    字第2028號分別判處有期徒刑10月、6 月，應執行有期徒刑
    1 年2 月，嗣因不服提起上訴，經臺灣高等法院以99年度上
    訴字第3494號判決駁回上訴確定；（八）99年間，因施用第
    一級毒品案件，經本院以99年度訴字第2032號判處有期徒刑
    9 月，嗣因不服提起上訴，經臺灣高等法院以99年度上訴字
    第3318號判決駁回上訴確定；（九）99年間，因施用第一級
    毒品案件，經本院以99年度訴字第3378號判處有期徒刑1 年
    確定；（十）100 年間，因施用第一級毒品案件，經本院以
    100 年度訴字第997 號判處有期徒刑1 年2 月確定。上開（
    七）至（九）部分所示之4 罪刑，嗣經本院以100 年度聲字
    第2985號裁定應執行有期徒刑2 年8 月確定，並與前揭（十
    ）部分所示刑期及上開假釋撤銷後之殘刑接續執行（現執行
    中）。
二、詎張泰發猶不知悔悟，於前開矯治程序執行完畢釋放後5 年
    內，曾為施用毒品犯行並經法院判刑確定，復基於施用第一
    級毒品海洛因之犯意，於100 年6 月15日18時許，在新北市
    ○○區○○路21巷1 號「華莊賓館」303 室內，以將毒品置
    入針筒內加水稀釋，注射靜脈之方式，施用第一級毒品海洛
    因1 次；另基於施用第二級毒品甲基安非他命之犯意，於同
    日18時10分許，在上址303 室內，以將甲基安非他命置於玻
    璃球內，燒烤後吸食煙霧之方式，施用第二級毒品甲基安非
    他命1 次。嗣於100 年6 月15日19時30分許，為警在上址內
    緝獲，並扣得被告所有之第一級毒品海洛因1 包（驗餘淨重
    1.39公克）、第二級毒品甲基安非他命1 包（驗餘淨重0.93
    78公克）、已使用過之注射針筒3 支及安非他命吸食器1 個
    、分裝杓3 支及海洛因殘渣袋1 個，並供明有上開分別施用
    第一、二級毒品犯行，經其同意採尿送驗而受裁判，檢驗結
    果確呈嗎啡及甲基安非他命陽性反應，始悉上情。
三、案經新北市政府警察局海山分局移送臺灣板橋地方法院檢察
    署檢察官偵查起訴。
    理  由
一、本件被告張泰發所犯係死刑、無期徒刑、最輕本刑為3 年以
    上有期徒刑以外之罪，其於本院準備程序中就被訴事實為有
    罪之陳述，經告知簡式審判程序之旨，並聽取公訴人及被告
    之意見後，合議庭裁定由受命法官獨任進行簡式審判程序。
二、上開事實，業經被告張泰發於警詢、偵訊及本院審理中自白
    甚詳，且與另案被告即同時為警查獲之古慧菁所證述之內容
    互核相符；而被告經警於採集其尿液檢體送驗結果，呈嗎啡
    及甲基安非他命陽性反應一情，有臺灣檢驗科技股份有限公
    司濫用藥物檢驗報告（檢體編號：B0000000）、新北市政府
    警察局海山分局毒品案件尿液檢體編號及姓名對照表在卷可
    稽；另扣得疑似毒品之白色粉末及白色透明結晶各1 袋，經
    送鑑定分別呈第一級毒品海洛因（驗餘淨重1.39公克）及第
    二級毒品甲基安非他命（驗餘淨重0.9378公克）反應，亦有
    交通部民用航空局航空醫務中心100 年6 月30日航藥鑑字第
    1003593 號毒品鑑定書、法務部調查局濫用藥物實驗室100
    年7 月28日調科壹字第10023016920 號鑑定書存卷可查，復
    有如事實欄所載物品扣案可資佐證。
三、按觀察、勒戒或強制戒治執行完畢釋放後，5 年內再犯施用
    第一、二級毒品之罪者，檢察官應依法追訴，毒品危害防制
    條例第23條第2 項定有明文；次按修正毒品危害防制條例就
    施用毒品者，僅於「初犯」及「5 年後再犯」二種情形，有
    其追訴條件之限制，即須於初犯經觀察、勒戒或強制戒治釋
    放後，5 年內均無施用毒品之行為，始能認其前所實施之觀
    察、勒戒或強制戒治已足遮斷毒癮，而得於5 年後再犯時，
    再予適用初犯之規定，重行觀察、勒戒等程序；倘5 年內已
    經再犯，被依法追訴處罰，縱其第3 次（或第3 次以上）施
    用毒品之時間在初犯釋放5 年以後，即與「5 年後再犯」之
    情形有別，且因已於「5 年內再犯」，顯見其再犯率甚高，
    原實施觀察、勒戒或強制戒治，已無法收其實效，而無5 年
    戒斷期之存在，自無再經觀察、勒戒及強制戒治之必要，應
    由檢察官逕行起訴（最高法院95年度台非字第59號、95年度
    台非字第65號判決意旨參照）。查本件被告有事實欄所載施
    用毒品前科，有臺灣高等法院被告前案紀錄表在卷可稽，是
    被告於觀察、勒戒或強制戒治期滿釋放後，確於「5 年內」
    再為施用毒品犯行，並經法院判處罪刑確定，亦甚明確；據
    此，依前開法條及判決意旨，本件被告既已在觀察、勒戒或
    強制戒治執行完畢釋放後之5 年內再犯施用毒品罪，本案犯
    行自應由檢察官逕行起訴，附此敘明。綜上，本件事證已明
    ，被告犯行堪以認定，應依法論科。
四、論罪：
    查海洛因、甲基安非他命，分別為毒品危害防制條例第2 條
    第2 項第1 款、2 款所稱之第一、二級毒品，核被告施用海
    洛因及甲基安非他命之行為，係分別違反該條例第10條第1
    項、第2 項之施用第一、二級毒品罪。被告持有海洛因、甲
    基安非他命進而施用，其持有之低度行為，皆應為施用之高
    度行為所吸收，均不另論罪。本件被告所犯施用第一、二級
    毒品2 罪間，犯意各別、行為互殊，應予分論併罰。又被告
    有如事實欄所載犯罪科刑及有期徒刑執行完畢情形，有臺灣
    高等法院被告前案紀錄表在卷可稽，其於有期徒刑執行完畢
    後5 年以內，故意再犯本件最重本刑為有期徒刑以上之罪，
    上開2 罪皆應依刑法第47條第1 項之規定論以累犯，並加重
    其刑。另本件被告於警詢製作筆錄時，坦承有分別施用上開
    第一、二級毒品犯行，並配合採尿送驗而受裁判，就其先後
    施用第一、二級毒品犯行部分，核與自首之要件相符，爰皆
    依刑法第62條前段之規定，減輕其刑，並先加後減之。
五、科刑及沒收：
    審酌被告業經觀察、勒戒及強制戒治之矯治程序，並由臺灣
    板橋地方法院檢察署檢察官以89年度毒偵字第7679號為不起
    訴處分確定；又被告前有多次施用毒品前科（見上開前案紀
    錄表），竟不知警惕，再犯本件施用第一、二級毒品犯行，
    顯見其不思悔改，自制力亦顯不佳；惟施用毒品行為於本質
    上係屬自我戕害行為，反社會性之程度應屬較低，另被告犯
    罪後於警詢、偵訊及本院審理時均坦承犯行、態度尚佳等一
    切情狀，爰各量處如主文所示之宣告刑，並定其應執行之刑
    。扣案之海洛因1 包（驗餘淨重1.39公克）及海洛因殘渣袋
    1 個上殘留之微量海洛因（量微無法秤重），係屬第一級毒
    品；扣案之甲基安非他命1 包（驗餘淨重0.9378公克），係
    屬第二級毒品，不問屬於犯人與否，均應依毒品危害防制條
    例第18條第1 項前段之規定併予宣告沒收銷燬之。扣案用以
    包裝上開毒品之外包裝袋3 個，係被告所有便於攜帶上開毒
    品及防潮使用之物；扣案之注射針筒3 支，係被告所有供施
    用上開海洛因使用之物；扣案之吸食器1 個，係被告所有供
    施用上開甲基安非他命使用之物；扣案之分裝杓3 支，係被
    告所有供分裝上開海洛因及安非他命使用之物，業據被告供
    明在卷，爰皆依刑法第38條第1 項第2 款規定併予宣告沒收
    之。
六、據上論斷，應依刑事訴訟法第273 條之1 第1 項、第299 條
    第1 項前段，毒品危害防制條例第10條第1 項、第2 項、第
    18條第1 項前段，刑法第11條、第47條第1 項、第62條前段
    、第38條第1 項第2 款、第51條第5 款及第9 款，判決如主
    文。
本案經檢察官曾揚嶺到庭執行職務。
中    華    民    國   100    年    9     月    29    日
                  刑事第七庭   法  官   蘇揚旭
上列正本證明與原本無異。
如不服本判決，應於判決送達後10日內敘明上訴理由，向本院提
出上訴狀 (應附繕本) ，上訴於臺灣高等法院。其未敘述上訴理
由者，應於上訴期間屆滿後20日內向本院補提理由書「切勿逕送
上級法院」。
                               書記官   李郁禎
中    華    民    國   100    年    9     月    29    日
附錄本案論罪科刑之法條：
毒品危害防制條例第10條
施用第一級毒品者，處六月以上五年以下有期徒刑。
施用第二級毒品者，處三年以下有期徒刑。